【裁判字號】    93,訴,719
【裁判日期】    950307
【裁判案由】    給付買賣價金
【裁判全文】
臺灣嘉義地方法院民事判決               93年度訴字第719號
原      告  甲○○
訴訟代理人  游開雄律師
被      告  乙○○
訴訟代理人  李金樺律師
上 列一 人
複 代理 人  陳怡禎律師
訴訟代理人  陳偉展律師
上列當事人間請求給付買賣價金事件，經本院於民國九十五年二
月二十一日言詞辯論終結，判決如下：
    主  文
被告應將如附表所示不動產所有權移轉登記予原告。
訴訟費用由被告負擔。
原告假執行之聲請駁回。
    事實及理由
一、按訴狀送達後，原告不得將原訴變更或追加他訴，但請求之
    基礎事實同一或不甚礙被告之防禦及訴訟終結者，不在此限
    ，民事訴訟法第二百五十五條第一項第二款、第七款定有明
    文。本件原告起訴依民法第三百六十五條規定請求被告給付
    買賣如附表所示不動產買賣價金，訴狀送達後因被告置之不
    理，乃依民法第二百二十九條第一項、第二百五十四條、第
    二百五十九條第一款規定，解除系爭買賣契約，請求被告將
    如附表所示不動產移轉登記予原告，雖為訴之變更，惟請求
    之基礎事實同一，且不須另行蒐集新訴訟資料，得認為不甚
    礙被告之防禦及訴訟終結，依上揭規定自應准許，合先敘明
    。
二、原告起訴主張：於民國九十三年七月十六日兩造簽訂買賣契
    約書，原告將所有如附表所示不動產，以新臺幣（下同）四
    百五十萬元出賣予被告，並於同年七月二十二日辦理所有權
    移轉登記，詎被告迄今僅給付三十萬元，其餘四百二十萬元
    未依約定於九十三年八月三十一日給付，經催討均置之不理
    ，被告所辯契約條款第十一條抵銷內容之記載，係被告事後
    私自添加，未經原告同意，爰依民法第二百二十九條第一項
    、第二百五十四條、第二百五十九條第一款規定，主張解除
    買賣契約，並依回復原狀法律關係，請求被告將系爭房地所
    有權移轉登記予原告。並聲明如主文第一項所示，陳明願供
    擔保，請准宣告假執行。
三、被告辯稱：兩造就如附表所示不動產約定買賣總價四百五十
    萬元，於簽約時已交付原告三十萬元，其餘價金因原告於八
    十四年九月至九十三年八月間，陸續向被告借款用以處理原
    告向地下錢莊之借款，共計三百三十七萬元，故雙方於簽訂
    一式二份之契約同時，以第十一條約款明文約定「房屋買賣
    之價金抵扣債款三百三十七萬元整，乙方（即原告）於八十
    四年九月至九十三年八月期間向甲方（即被告）借款累計三
    百三十七萬元，處理乙方向地下錢莊、朋友等等借貸事宜，
    經雙方協調均決定以房屋買賣之全部價金抵扣全部債款」，
    故依約買賣價金已抵扣完畢。被告已支付全部買賣價金，原
    告藉故拒絕交付系爭不動產，請求顯無理由等語。並答辯聲
    明：原告之訴駁回；如受不利判決，願供擔保請准宣告免為
    假執行。
四、原告主張兩造就如附表所示不動產簽訂買賣契約，且已辦理
    移轉登記予被告，惟被告僅交付三十萬元買賣價金等情，業
    經原告提出所有權異動明細表、系爭土地及建物登記謄本、
    催告給付價金之存證信函及回執等為證，被告對此不爭執，
    堪信原告上揭主張為真實。
五、原告主張被告尚有餘款四百二十萬元未給付，雙方無抵銷約
    定，且被告經催告置之不理，顯已給付遲延而得解除契約等
    情，為被告否認並辯稱：兩造於訂約同時，已於契約第十一
    條約定所餘價金與上揭借貸債務抵銷等語。是以本件爭點在
    於：系爭契約第十一條抵償約款之記載是否經兩造合意所為
    。
六、按當事人主張有利於己之事實者，就其事實有舉證之責任，
    民事訴訟法第二百七十七條定有明文。本件被告抗辯契約一
    式二份，於訂約同時即簽訂有第十一條約款，依舉證責任分
    配法則，關於系爭契約第十一條約款經兩造合意所為之事實
    ，乃有利於被告之積極事實，自應由被告負舉證之責。被告
    就其抗辯雖提出記載有上揭第十一條約款之契約原本、原告
    為犯罪被害人之相關刑事判決附表、匯款憑證、本票及代繳
    電話費用帳單等為證。然本院依原告所述被告曾以系爭買賣
    契約向台新國際商業銀行股份有限公司申辦貸款等情，向該
    行函詢結果，該行承辦該房貸案時，曾看過被告提供之土地
    房屋買賣契約書，並無上開第十一條約款約定之文字記載乙
    節，有該行九十四年十二月十六日台新總法制字第０九四０
    二四一五號函附無第十一條約款之該買賣契約書影本一份在
    卷可稽。參以被告提出上揭單據之金額在數千元至數萬元不
    等，總額與所指抵銷之三百三十七萬元差距甚大，被告所辯
    因原告陸續欠款達三百餘萬元，於訂約同時即有契約第十一
    條約款扣抵完畢云云，顯不足採，自難據為兩造有抵償四百
    二十萬元價金之認定。
七、按給付有確定期限者，債務人自期限屆滿時起，負遲延責任
    ；契約當事人之一方遲延給付者，他方當事人得定相當期限
    催告其履行，如於期限內不履行時，得解除其契約；契約解
    除時，當事人雙方回復原狀之義務，除法律另有規定或契約
    另有訂定外，由他方所受領之給付物，應返還之。民法第二
    百二十九條第一項、第二百五十四條、第二百五十九條第一
    款分別定有明文。本件依兩造契約第三條第二項約定「定於
    民國九十三年八月三十一日甲方（即被告）續付給乙方（即
    原告）新臺幣四百二十萬元」、第九條約定「甲方違約時其
    所付價款由乙方沒收解約」等語，此有土地房屋買賣契約書
    在卷可稽，而被告經催告遲未給付上開價金等情，亦有存證
    信函及回執在卷可稽，原告依契約約定及上開規定，自得解
    除契約，請求被告將如附表所示不動產所有權移轉登記予原
    告。
八、綜上，原告主張被告遲未給付買賣價金四百二十萬元，給付
    遲延，依約解除系爭買賣契約，並依民法第二百五十九條第
    一款規定，請求被告將如附表所示不動產所有權移轉登記予
    原告，為有理由，應予准許。又本件為請求被告辦理所有權
    移轉登記，係屬強制執行法第一百三十條之意思表示請求權
    ，於判決確定時視為債務人已為該意思表示，不宜宣告假執
    行，原告聲請宣告假執行，於法不合，應予駁回。
九、據上論結，原告之訴為有理由，依民事訴訟法第七十八條，
    判決如主文。
中    華    民    國    95    年    3     月    7     日
                  民事第一庭  法  官  陳端宜
上為正本係照原本作成。
如對本院判決上訴，須於判決送達後20日內向本院提出上訴狀。
中    華    民    國    95    年    3     月    7     日
                              書記官  洪麗惠
附表：
┌──────────────────────────────────────────┐
│    土  地  標  示                                                                  │
├───────────┬───┬──┬──┬───────┬────┬───────┤
│土     地     坐    落│      │    │等則│面          積│        │              │
├────┬──┬───┤地  號│地目│    ├───────┤所有權人│權  利  範  圍│
│鄉鎮市區○段  ○○  段│      │    │等級│平  方  公  尺│        │              │
├────┼──┼───┼───┼──┼──┼───────┼────┼───────┤
│新竹市  │曲溪│      │一三四│建  │    │陸捌點肆陸    │乙○○  │全部          │
└────┴──┴───┴───┴──┴──┴───────┴────┴───────┘
┌──────────────────────────────────────────┐
│    建  物  標  示                                                                  │
├─┬───────┬─────┬─┬─┬──┬─┬────────┬───┬────┤
│建│建  物  門  牌│ 基地坐落 │  │  │    │  │權利人所有建物面│      │        │
│  ├─┬─┬─┬─┼─┬─┬─┤  │  │    │  │積〔平方公尺〕  │      │        │
│  │鄉│路│巷│號│  │小│地│主│建│平房│主├─┬─┬─┬──┤      │        │
│  │鎮│  │  │  │  │  │  │要│築│房及│要│地│二│  │合  │所有權│        │
│  │市○  ○  ○  ○段│  │  │用│式│或層│建│面│  │  │    │      │        │
│號│區│街│弄│數│  │段│號│途│樣│樓數│材│層│層│  │計  │人    │權利範圍│
├─┼─┼─┼─┼─┼─┼─┼─┼─┼─┼──┼─┼─┼─┼─┼──┼───┼────┤
│１│新│南│六│五│曲│  │１│住│  │２  │加│５│５│  │１  │      │        │
│１│竹│大│七│十│  │  │３│家│  │層  │強│６│６│  │１  │乙○○│全部    │
│４│市│路│二│八│溪│  │４│用│  │    │磚│．│．│  │２  │      │        │
│  │  │  │巷│號│  │  │  │  │  │    │造│２│２│  │．  │      │        │
│  │  │  │四│  │段│  │  │  │  │    │  │８│８│  │５  │      │        │
│  │  │  │弄│  │  │  │  │  │  │    │  │  │  │  │６  │      │        │
└─┴─┴─┴─┴─┴─┴─┴─┴─┴─┴──┴─┴─┴─┴─┴──┴───┴────┘


司法院資訊處製作；財團法人民間司法改革基金會備份。
